【裁判字號】    92,交抗,53
【裁判日期】    920411
【裁判案由】    聲明異議
【裁判全文】
臺灣高等法院臺南分院刑事裁定              九十二年度交抗字第五三號     潛
      抗  告  人  正道交通事業有限公司
      代  表  人  甲 ○○ ○.
右抗告人因違反交通管理處罰條例案件，不服臺灣臺南地方法院中華民國九十二年二
月二十五日裁定（九十一年年度交聲字第三六一號），提起抗告，本院裁定如左：
      主      文
抗告駁回。
      理      由
一、抗告意旨略以：原處分機關依道路交通管理處罰條例第二十一條之一第一項第七
    款規定，裁處「罰鍰新台幣六萬元，吊扣汽車牌照三個月」，無非基於抗告人所
    僱用司機王益男（Ｚ000000000）所考領職業聯結車駕照，已於民國（
    下同）九十一年四月二十六日被裁處吊扣一年三個月（即九十一年四月二十六日
    起至九十二年七月二十五日止）在案，抗告人未依法禁止其駕車，而於九十一年
    八月八日在高雄縣湖內鄉被警方查獲其於吊扣駕照期間駕車，而分別以高聲字第
    ＢＮ0000000號，Ｎ00000000號舉發兩件違規在案，警方依法舉
    發雖無不當。然抗告人於僱用司機王益男前，確實查核其職業聯結車駕照，僅因
    王益男未將其遭吊扣駕照之事告知抗告人，致抗告人無從知悉，依道路交通管理
    處罰條例第二十一條之一第三項規定，原處分機關據以處罰抗告人應以有故意過
    失為要件，本件抗告人並無任何故意過失，原處分機關對抗告人逕行裁處，法律
    上適用已有違誤；原裁定率予維持，即有未洽云云。
二、按道路交通管理處罰條例第二十一條之一第一項第七款及第三項分別規定，汽車
    駕駛人駕駛聯結車、大客車、大貨車，駕駛執照吊扣期間駕車者，汽車所有人及
    駕駛人各處新臺幣四萬元以上八萬元以下罰鍰，並當場禁止該汽車駕駛人繼續駕
    駛及扣留其車輛牌照，並吊扣其汽車牌照三個月，此係因聯結車、大客車、大貨
    車等車輛，車體龐大堅固，載運貨物或人員之數量亦多，如駕駛不慎而發生交通
    事故，所造成之財物損失及人員傷亡情況，恆較一般車輛肇事嚴重，故前開車輛
    行駛道路，對於其他用路人或車上乘客，本具有較高危險性；再者，法律規定車
    輛駕駛人於遭吊扣駕照期間不得駕駛，窺其立法意旨，係在給予車輛駕駛人警示
    作用，促其提高注意並慎防再犯，如於吊扣駕照期間復無照駕駛，即係違反雙重
    法律規定，具有更高可罰性。又車輛駕駛人，本為汽車所有人所僱用，並接受汽
    車所有人指示，而為其服勞務，汽車所有人亦因此而獲取車輛營運之利益，故汽
    車所有人對於駕駛人原應負起嚴格監督管理之義務。基此，為加強右述大型車輛
    之行車安全，並期汽車所有人共負維護交通秩序及確保交通安全之責，如前述車
    輛之汽車駕駛人有處罰條例第二十一條之一第一項各款違規情形，除對駕駛人予
    以處罰外，對汽車所有人亦科以罰鍰，並吊扣汽車牌照，以促其同負監督注意義
    務。
三、經查：
(一)抗告人所有之車牌號碼ＷＢ─六四八號營業大貨車，於九十一年八月八日上午十
    時五分許，由僱用司機王益男駕駛，於行經高雄縣湖內鄉○○路與民族路交岔路
    口時，為警攔獲司機王益男於職業大貨車駕駛執照吊扣期間駕駛該大貨車，經高
    雄縣警察局湖內分局湖內派出警員以司機王益男違反道路交通管理處罰條例第二
    十一條之一第一項第七款規定開單舉發，移送機關乃根據舉發單裁處抗告人罰鍰
    新臺幣六萬元，並吊扣該大貨車汽車牌照三個月等情，有該監理站九十一年九月
    十日南監五字第裁七四—Ｎ00000000號違反道路交通管理事件裁決書、
    該站九十一年九月二日嘉監南字第五○二○四三八號函及高雄縣警察局高警交字
    第Ｎ00000000號舉發違反道路交通管理事件通知單各一份在卷可參，為
    抗告人所不爭執。又該輛大貨車自八十七年十月十二日起即登記為抗告人所有，
    且司機王益男所考領職業聯結車駕駛執照，業於九十一年四月二十六日為交通部
    公路總局嘉義區監理所麻豆監理站吊扣一年三個月（即自九十一年四月二十六日
    起至九十二年七月二十五日止），亦有汽車異動歷史查詢單一紙及交通部公路局
    嘉義區監理所台南監理站以九十一年九月二日嘉監南字第五○二○四三八號函及
    交通部公路總局嘉義區監理所麻豆監理站九二嘉監稽違麻一字第一一二號函敘明
    在卷可憑，故抗告人將其所有大貨車，於前開駕照吊扣期間交由王益男駕駛之違
    規事實，應堪認定。
(二)案發時抗告人對所雇用駕駛人王益男本負有監督管理之責，祗需取得駕駛人書面
    同意，即可據以向監理機關申請查詢王益男之違規情形；又人民違反法律上義務
    而應接受行政罰，僅須違反禁止規定或作為義務，而不以發生損害或危險為其要
    件者，即應受處罰，有大法官釋字第二七五號解釋足資參照。駕駛人王益男既於
    駕駛執照吊扣期間駕駛抗告人所有大貨車，顯見抗告人未能善盡監督管理之責，
    自應接受行政罰，抗告人辯稱無任何過失，要係卸責之詞，不足採信。
(三)原審認抗告人為該輛大貨車所有人，因違反道路交通管理處罰條例第二十一條之
    一第一項第七款及同條第三項規定，經移送機關據以裁處抗告人罰鍰新台幣六萬
    元，並吊扣其汽車牌照三個月，乃駁回抗告人之異議，本院經核原裁定於法尚無
    不當。抗告意旨，猶執前詞，指摘原裁定不當，為無理由，應予以駁回。
四、據上論斷，應依道路交通案件處理辦法第二十六條、刑事訴訟法第四百十二條，
    裁定如主文。
中  華  民  國      九十二      年        四        月      十一        日
                                臺灣高等法院臺南分院刑事第一庭
                                    審判長法官  茆    臺    雲
                                          法官  董    武    全
                                          法官  蔡    長    林
右正本證明與原本無異。
不得再抗告。
                                    法院書記官  李    培    薇
中  華  民  國      九十二      年        四        月      十一        日


司法院資訊處製作；財團法人民間司法改革基金會備份。
